臺北高等行政法院判決　　　　　　　　　　　　　　　九十年度訴字第四八一七號
　　　　　　　　　　　　　　　.
　　原　　　告　新力鋼架營建股份有限公司
　　代　表　人　甲○○
　　訴訟代理人　丙○○
　　　　　　　　丁　○
　　被　　　告　臺北市稅捐稽徵處
　　代　表　人　乙○○處長）.
　　訴訟代理人　戊○○
右當事人間因補徵營業稅事件，原告不服財政部中華民國九十年五月十七日台財訴字
第○九○一三五四三七九號訴願決定，提起行政訴訟。本院判決如左：
　　主  文
原告之訴駁回。
訴訟費用由原告負擔。
　　事  實
一、事實概要：緣原告於民國（下同）八十五年十月至同年十一月間向大郁工程有限
    公司（下稱大郁公司）進貨，支付價款計新台幣（以下同）一二、五三二、五六
    二元（不含稅），未依規定取得進項憑證，而以非交易對象涉嫌虛設行號之軒園
    工程有限公司（以下簡稱軒園公司）開立之統一發票七紙，充當進項憑證，並持
    以申報扣抵銷項稅額，案經台北縣稅捐稽徵處將案關資料函移被告審理違章成立
    ，取具原告出具之聲明書及其經理談話筆錄佐證，核定原告虛報進項稅額逃漏營
    業稅計六二六、六二八元，乃補徵所漏稅款，並按未依規定取得憑證經查明認定
    總額處百分之五罰鍰計六二六、六二八元。原告不服，申請復查，未獲變更，提
    起訴願，亦遭決定駁回，遂提起本件行政訴訟。
二、兩造聲明：
　(一)原告聲明：訴願決定及原處分均撤銷。
　(二)被告聲明：駁回原告之訴。
三、兩造爭點：被告認定原告有虛報進項稅額並致生逃漏稅結果之違章事實，是否成
              立？
　(一)原告主張之理由：（未於言詞辯論期日到場，依其書狀及準備程序所陳）
    1.原告於八十五年十月至十一月間向大郁工程有限公司（以下簡稱大郁公司）進
    　貨，支付價款一二、五三二、五六二元（不含稅），並取得其交付之軒園工程
　　　有限公司發票。其後，被告機關以軒園公司涉嫌虛設行號，核定原告虛報進項
　　　稅額逃漏營業稅計六二六、六二八元，乃補徵所漏稅款，並對原告處百分之五
　　　罰鍰。
    2.被告機關依財政部八十三年七月九日台財稅第八三一六○一三七一號函規定處
　　　理。惟衡諸事實，被告機關已知原告向大郁公司進貨之事實，且經查明開立發
    　票予原告之軒園公司業已繳納營業稅在案，就加值型營業稅而論，被告機關已
　　　無稅款損失，自無向原告追補稅款之理。又被告可能謂，軒園公司既「涉嫌」
　　　為虛設行號，則其取得之進項憑證亦為虛偽，無法追繳稅款，因此仍有稅款損
　　　失，且依現行加值型營業稅係就各個銷售階段之加值額分別予以課稅，因此各
　　　階段之營業人皆為營業稅之納稅義務人，因此原告仍應負所漏稅款之責云云。
　　　惟依營業稅法規定，實際營業人大郁公司有銷售行為，未開立銷貨憑證，被告
　　　機關自應依法向大郁公司追繳所漏稅款，應難謂原告有逃漏稅之情事。
    3.次軒園公司僅「涉嫌」為虛設行號，原告與大郁公司交易往來時，該二公司皆
　　　以大郁及軒園互為關係企業，若以此論斷原告係取得虛設行號發票，對原告追
　　　補稅款，對大郁公司追補稅款，估不論軒園公司已繳納營業稅款之事實，就一
　　　交易而論，是否構成多重課稅？是否業已違背司法院釋字第三三七號？
　(二)被告主張之理由：
　　1.按營業稅法第十五條規定：「營業人當期銷項稅額，扣減進項稅額後之餘額，
　　　為當期應納或溢付業稅額。．．．進項稅額，指營業人購買貨物或勞務時，依
　　　規定支付之營業稅額。同法第十九條第一項第一款規定：「營業人左列進項稅
　　　額，不得扣抵銷項稅額: 一、購進之貨物或勞務未依規定取得並保存第三十三
　　　條所到之憑證者。」同法第五十一條第五款規定：「納稅義務人，有左列情形
　　　之一者，除追繳稅款外，按所漏稅額處一倍至十倍罰鍰，並得停止其營業：五
　　　、虛報進項稅額者。」稅捐稽徵法第四十四條規定：「營利事業依法規定，應
　　　自他人取得憑證而未取得，．．．應就其．．．未取得憑證．．．，經查明認
　　　定之總額，處百分之五罰鍰。」稅捐稽徵機關管理營利事業會計帳簿憑證辦法
　　　第二十一條第一項規定：「對外營業事項之發生，營利事業應於發生時自他人
　　　取得原始憑證，如進貨發票，．．．」財政部八十三年七月九日台財稅第八三
　　　一六○一三七一號函釋規定：「．．．說明：二、為符合司法院大法官會議釋
　　　字第三三七號解釋意旨，對於營業人取得非實際交易對象所開立統一發票作為
　　　進項憑證申報扣抵銷項稅額之案件，應視情節，分別依左列原則處理：(一)取得
　　　虛設行號發票申報扣抵之案件．．．2.有進貨事實者：(1)進貨部分，因未取得
　　　實際銷貨人出具之憑證，應依稅捐稽徵法第四十四條規定處以行為罰。(2)因虛
　　　設行號係專以出售統一發票牟取不法利益為業，並無銷貨事實，故取得虛設行
　　　號發票之營業人，自亦無向該虛設行號進貨並支付進項稅額之事實，除該營業
　　　人能證明確有支付進項稅額予實際銷貨之營業人，並經稽徵機關查明該稅額已
　　　依法報繳者，應依營業稅法第十九條第一項第一款規定，就其取得不得扣抵憑
　　　證扣抵銷項稅額部分，追補稅款，不再處漏稅罰外，其虛報進項稅額，已構成
　　　逃漏稅，應依營業稅法第五十一條第五款規定補稅並處罰。．．．」
　　2.本件原告起訴理由略謂：「惟衡諸事實，被告已知原告向大郁公司進貨之事實
　　　，且經查明開立發票予原告之軒園公司業已繳納營業稅在案，就加值型營業稅
　　　而論，被告已無稅款損失，自無向原告追補稅款之理。．．．惟依營業稅法規
　　　定，實際營業人大郁公司有銷售行為，未開立銷貨憑證，被告機關自應依法向
　　　大郁公司追繳所漏稅款，應難謂原告有逃漏稅之情事。次軒園公司僅涉嫌為虛
　　　設行號，原告與大郁公司交易往來時，該二公司皆以大郁及軒園互為關係企業
　　　，若以此論斷原告係取得虛設行號發票，對原告追補稅款，對大郁公司追補稅
　　　款，姑不論軒園公司已繳納營業稅之事實，就一交易而論，是否構成多重課稅
　　　？是否業已違背司法院釋字第三三七號？」等語。
　　3.卷查原告違章事實，有台北縣政府稅捐稽徵處八十八年四月十三日八八北縣稅
　　　聯字第二○五○八號函送財政部財稅資料中心產出之「專案申請調檔統一發票
　　　查核清單」、臺灣板橋地方法院檢察署檢察官八十六年度偵字第一八二八六號
　　　起訴書、被告之稽核報告、原告之代理人張家玲八十八年四月二十七月於被告
　　　處及廖瑞源在八十八年五月十四日於同地點所製作之談話筆錄、付款簽收紀錄
　　　及相關帳載資料等影本附案可稽，違章事證明確，洵堪認定。
　　4.原告主張開立統一發票人既已依法繳納營業稅，其並無逃漏營業稅，對其追補
　　　稅款有多重課稅乙節，經查軒園公司負責人李皚業經臺灣板橋地方法院以八十
　　　六年度偵字第一八二人六五號起訴在案，其起訴意旨略謂：「．．．李皚為軒
　　　園公司負責人，基於幫助他人逃漏稅之概括犯意，於領取三聯式統一發票後，
　　　明知該公司自八十五年五月至八十六年四月間均未營業，亦無實際交易行為，
　　　虛開發票予新力公司等公司行號，以此方式幫助新力公司等逃漏營業稅．．．
　　　」顯見其無進銷貨之情事，原告自無與其有交易之事實。次查，本案原告業已
      指出實際交易人為大郁公司，且系爭發票原告均已申報扣抵銷項稅額，縱開立
      發票之軒園公司已申報銷售額及繳納營業稅，惟按現行加值型營業稅係就各個
      銷售階段之加值額分別予以課稅之多階段銷售稅，各銷售階段之營業人皆為營
      業稅之納稅義務人。故非交易對象之人是否已按其開立之發票金額報繳營業稅
      額，並不影響持非交易對象開立之統一發票作為進項憑證申報扣抵銷項稅額之
      營業人應予追繳營業稅之結果。是以原告有虛報進項稅額之事實，並已致生逃
      漏之結果，則依上開函釋規定，除補稅外仍應依稅捐稽徵法第四十四條規定處
      罰。原告主張理由核無足採，從而，原核定補徵稅額及罰鍰處分，揆諸首揭法
      條及財政部函釋規定並無不合，訴願決定遞予維持亦無違誤。
　　理  由
一、本件原告經合法通知，未於言詞辯論期日到場，核無行政訴訟法第二百十八條準
    用民事訴訟法第三百八十六條各款所列情形，爰依被告聲請，由其一造辯論而為
    判決。
二、按「營業人當期銷項稅額，扣減進項稅額後之餘額，為當期應納或溢付業稅額。
    進項稅額，指營業人購買貨物或勞務時，依規定支付之營業稅額。」、「營業人
    左列進項稅額，不得扣抵銷項稅額：一、購進之貨物或勞務未依規定取得並保存
    第三十三條所到之憑證者。」營業稅法第十五條、第十九條第一項第一款分別定
    有明文。次按「營利事業依法規定，應自他人取得憑證而未取得，應就其未取得
    憑證，經查明認定之總額，處百分之五罰鍰。」稅捐稽徵法第四十四條亦有明定
    ；而稅捐稽徵機關管理營利事業會計帳簿憑證辦法第二十一條第一項亦規定：「
    對外營業事項之發生，營利事業應於發生時自他人取得原始憑證，如進貨發票。
    」再按「說明：二、為符合司法院大法官會議釋字第三三七號解釋意旨，對於營
    業人取得非實際交易對象所開立統一發票作為進項憑證申報扣抵銷項稅額之案件
    ，應視情節，分別依左列原則處理：(一)取得虛設行號發票申報扣抵之案件，2.有
    進貨事實者：(1)進貨部分，因未取得實際銷貨人出具之憑證，應依稅捐稽徵法第
    四十四條規定處以行為罰。(2)因虛設行號係專以出售統一發票牟取不法利益為業
    ，並無銷貨事實，故取得虛設行號發票之營業人，自亦無向該虛設行號進貨並支
    付進項稅額之事實，除該營業人能證明確有支付進項稅額予實際銷貨之營業人，
    並經稽徵機關查明該稅額已依法報繳者，應依營業稅法第十九條第一項第一款規
    定，就其取得不得扣抵憑證扣抵銷項稅額部分，追補稅款，不再處漏稅罰外，其
    虛報進項稅額，已構成逃漏稅，應依營業稅法第五十一條第五款規定補稅並處罰
    。．．．」復為財政部八十三年七月九日台財稅第八三一六○一三七一號函釋在
    案。『營業人以稅額扣抵銷項稅額者，並應具有載明其名稱、地址及統一編號之
    下列憑證：一、購進貨物或勞務時，所取專載有營業稅額之統一發票。』營業稅
    法第三十三條第一款定有明文。又「營業人雖有進貨事實，惟不依規定取得交易
    對象開立之進項憑證，而取得非交易對象開立之進項憑證，申報扣抵銷項稅額時
    ，該項已申報扣抵之銷項營業稅額未依法繳納，仍應依營業稅法第十九條第一項
    第一款規定，就其取得不得扣抵憑證扣抵銷項稅額部分，追補該項不得扣抵之銷
    項稅款。又我國現行加值型營業稅係就各個銷售階段之加值額分別予以課稅之多
    階段銷售稅，各銷售階段之營業人皆為營業稅之納稅義務人。故該非交易對象之
    人是否已按其開立發票之金額報繳營業稅額，並不影響本件營業人補繳營業稅之
    義務。」業經最高行政法院前身之行政法院八十七年七月份庭長評事會議決議在
    案。
三、查本件原告於八十五年十月至同年十一月間向大郁公司進貨，支付價款計一二、
    五三二、五六二元（不含稅），未依規定取得進項憑證，而以非交易對象之軒園
    公司開立之統一發票七紙，充當進項憑證，並持以申報扣抵銷項稅額等情，有台
    北縣政府稅捐稽徵處八十八年四月十三日八八北縣稅聯字第二○五○八號函送財
    政部財稅資料中心產出之「專案申請調檔統一發票查核清單」、被告之稽核報告
    、原告之代理人張家玲八十八年四月二十七月於被告處及廖瑞源在八十八年五月
    十四日於同地點所製作之談話筆錄、付款簽收紀錄及相關帳載資料等影本附於原
    處分卷可稽，且為原告所不爭執，堪信為真實。而軒園公司負責人李皚業經臺灣
    板橋地方法院以八十八年度訴字第三八六號判決「共同連續商業負責人以明知為
    不實之事項，而填製會計憑證，累犯，處有期一年」，判決事實認定：「李皚身
    為軒園公司之負責人，為從事業務之商業負責人，於領取三聯式統一發票後，明
    知軒園公司自八十五年五月間起至八十六年四月間止，均未營業，亦無任何銷貨
    或進貨之實際交易行為，竟與許金龍共同基於虛偽開立統一發票以幫助他人逃漏
    稅捐之概括犯意聯絡，連續多次在軒園公司，分別以軒園公司名義虛開買受人、
    品名、數量及金額均不實之會計憑證統一發票，其中軒園公司虛開發票部分係開
    給新力鋼架建設股份有限公司：：」有該判決書影本附卷可憑，顯見軒園公司無
    一虛設行號，無進、銷貨之情事明確，而原告自無與其有交易之事實，亦無疑義
    。從而，揆諸前揭規定及說明，被告依稅捐稽徵法第四十四條規定裁處原告行為
    罰，並依營業稅法第十九條第一項第一款規定追補稅款，核屬有據。
四、原告主張被告已知原告向大郁公司進貨之事實，且經查明開立發票予原告之軒園
    公司業已繳納營業稅在案，就加值型營業稅而論，被告已無稅款損失，自無向原
    告追補稅款云云。但查，本件原告之實際交易人為大郁公司，且系爭取自軒園公
    司之發票原告均已申報扣抵銷項稅額，縱開立發票之軒園公司已申報銷售額及繳
    納營業稅，惟揆諸前揭行政法院八十七年庭長評事會議決議意旨，因現行加值型
    營業稅係就各個銷售階段之加值額分別予以課稅之多階段銷售稅，各銷售階段之
    營業人皆為營業稅之納稅義務人，故非交易對象之軒園公司是否已按其開立之發
    票金額報繳營業稅額，並不影響持非交易對象開立之統一發票作為進項憑證申報
    扣抵銷項稅額之之營業人應予追繳營業稅之結果，從而，原告既有虛報進項稅額
    之事實，則已致生逃漏之結果，被告依前開規定及說明，除依營業稅法第十九條
    第一項第一款規定裁定原告補稅外，依稅捐稽徵法第四十四條規定處以行為罰，
    要無不合。至原告主張本件依司法院大法官會議釋字第三三七號解釋意旨，似有
    重復課稅云云；但查，大法官前揭解釋係針對營業稅法第五十一條第五款規定所
    作之解釋，初與本件核課依據之營業稅法第十九條第一項第一款及稅捐稽徵法第
    四十四條規定無涉，原告此項主張，容有誤解，併此敘明。
五、原告另主張其公司原負責人即訴訟代理人丙○○確與軒園公司負責人吳文聰洽商
    交易事務，並提出會議紀錄佐證其詞；但查丙○○所提出之會議紀錄雖有軒園公
    司及負責人吳文聰之記載，惟其同時提出之吳文聰名片卻明載為大郁公司及益峰
    公司，並無軒園公司之記載，有上該會議紀錄及名片在卷可考，而原告所取得據
    以申報扣抵銷項稅額之軒園公司所開立之發票，其負責人係李皚，有前揭發票影
    本、判決書及相關原處分卷所附資料可按，益證原告取得發票之軒園公司係一虛
    設行號無疑。
六、綜合上述，原告既向大郁公司進貨，卻取得軒園公司開立發票為進項憑證，持為
    扣抵銷項稅額，事證明確，則被告依稅捐稽徵法第四十四條及營業稅法第十九條
    第一項第一款規定，分別課處行為罰及補稅處分，並無不合，訴願決定予以維持
    ，亦無違誤，原告仍執前詞，訴請一併撤銷原處分及訴願決定，為無理由，應予
    駁回。
據上論結，本件原告之訴為無理由，爰依行政訴訟法第二百十八條、民事訴訟法第三
百八十五條第一項前段、行政訴訟法第九十八條第三項前段，判決如主文。
中　　華　　民　　國　　　九十一　　年　　　四　　　　月　　二十五　　　日
                            臺 北 高 等 行 政 法 院  第六庭
                                           審 判 長  法  官  林樹埔
                                                     法  官  曹瑞卿
                                                     法  官  闕銘富
右為正本係照原本作成。
如不服本判決，應於送達後二十日內，向本院提出上訴狀並表明上訴理由，如於本判
決宣示後送達前提起上訴者，應於判決送達後二十日內補提上訴理由書（須按他造人
數附繕本）。
中　　華　　民　　國　　　九十一　　年　　　四　　　　月　　二十六　　　日
                                                     書記官  吳芳靜
